臺灣高雄地方法院刑事判決　　　　　　　96年度訴字第2084號
公　訴　人　臺灣高雄地方法院檢察署檢察官
被　　　告　丁○○
選任辯護人　吳春生律師
　　　　　　許龍升律師
上列被告因毒品危害防制條例案件，經檢察官提起公訴（96年度
偵字第10875 號），本院判決如下：
    主  文
丁○○販賣第三級毒品，處有期徒刑陸年。扣案之第三級毒品愷
他命貳拾肆包（合計驗前淨重壹拾貳點陸捌壹公克、驗後淨重壹
拾壹點伍貳陸公克，含包裝袋）及殘留於夾鏈袋、鐵盤及吸管上
之愷他命毒品、NOKIA 廠牌行動電話壹支（不含搭配使用000000
0000門號SIM 卡）均沒收。未扣案之販賣第二級毒品所得新臺幣
壹萬肆仟元沒收，如全部或一部不能沒收時，以其財產抵償之。
    事  實
一、丁○○明知愷他命係毒品危害防制條例第2 條第2 項第3 款
    所列之第三級毒品，不得販賣或持有，竟基於販賣第三級毒
    品牟利之犯意，並自民國96年3 月底某日起，先向真實姓名
    年籍不詳綽號「弟仔」之成年男子販入愷他命，即以其所有
    之NOKIA 廠牌行動電話1 支（搭配登記其母陳美春名下門號
    0000000000號SIM 卡使用），作為販賣第三級毒品愷他命之
    工具，與丙○○所使用之門號0000000000號行動電話聯絡，
    丁○○即駕駛車號7M-1008 號自用小客車，到丙○○位於高
    雄縣鳳山市○○路371 巷2 號住處或任職高雄市○○區○○
    街、六合路口麗緻酒店之附近，在上開車內，以每包愷他命
    新臺幣（下同）500 元之價格，販賣予丙○○，每次2 包或
    3 包。嗣於96年4 月7 日或8 日間，丙○○先在其任職上開
    酒店，支付丁○○1,500 元，欲購買3 包愷他命，丁○○再
    於同年月10日晚間10時30分許，與丙○○相約在高雄市○○
    區○○路與文武街口見面交付毒品，丁○○並駕駛車號
    7M-1008 號自小客車前往上開地點，當場將愷他命3 包交付
    予丙○○，嗣丙○○在車內施用愷他命，因形跡可疑，為警
    當場查獲，並在丙○○身上扣得所購得第三級毒品愷他命3
    包（驗後淨重共1.502 公克），另在丁○○身上及該車方向
    盤下置物箱扣得第三級毒品愷他命21包（驗後淨重共10.024
    公克）、丁○○使用上開行動電話1 支（含門號0000000000
    號之SIM 卡1 張），始悉上情，丁○○前後各計出售2 包5
    次、3 包6 次，共計11次販賣第三級毒品愷他命予丙○○，
    而取得14,000元代價。
二、案經高雄市政府警察局新興分局報請臺灣高雄地方法院檢察
    署檢察官偵查起訴。
    理  由
一、證據能力意見：
（一）證人丙○○於警詢中證稱身上扣案3 包愷他命是自被告處
      販入，本院審理時則證稱，係與被告共同向不知名人士合
      資購入，另稱警詢筆錄製作前1 、2 天缺乏睡眠，當天又
      剛吸食愷他命，意識不清楚，頭暈聽不懂警察說什麼云云
      （本院卷, 第49,56 頁），前後不符，惟證人丙○○於警
      詢中就查獲時、地、經過及購入愷他命價格、次數等節，
      與其嗣後於本院證述內容，並無相扞格之處，僅就交易對
      象係直接購入或合資購買，先後不一而已，若證人不知訊
      問者詢問內容，如何能正確回答，足見證人丙○○上開警
      詢陳述，並無不實或保留真意。又證人對愷他命藥效持續
      時間，於審理中已證述：伊用1 次愷他命，至少半小時，
      約1 至2 小時間藥效才退等語（本院卷, 第57頁），而其
      於96年4 月10日晚間10時30分許為警查獲，於同日晚間11
      時50分許開始製作筆錄，至翌日凌晨0 時40分製作完畢，
      可見上開警詢筆錄製作時已間隔用藥後約1 時20分至2 時
      10 分 ，所施用愷他命藥效應已進入衰退期，不至對意識
      及口語表達產生影響，此觀其於警詢筆錄中之簽名及書寫
      文字筆跡流暢，並無歪斜不能辨識情形可佐。且其於警詢
      中之供述，係於同日為警查緝後即行制作，其記憶尚屬深
      刻，另與被告分離訊問，不致相互干擾，亦未及思慮彼此
      間利害關係，所為陳述較為直樸無諱，警詢所為應係於自
      由意識下所為之陳述，而依其陳述時之外在環境情況，應
      具有特別可信之情形，且為證明被告犯罪事實之存否所不
      可欠缺，故證人警詢中陳述，依刑事訴訟法第159 條之2
      規定，應得為本件證據。又辯護人雖辯稱，上開警詢筆錄
      係夜間詢問取得，並不合法云云，惟證人於警詢供述雖於
      夜間製作，然此經受訊問人即證人同意在先，有筆錄內容
      在卷可佐，亦不足影響其取得證詞之合法性，此項抗辯，
      亦不可採。
（二）卷附毒品及尿液等鑑定報告，分係偵查及本院審理中囑託
      機關為鑑定所出具之書面報告，依同法第208 條第1 項，
      準用同法第206 條第1 項之規定，有證據能力。另本判決
      所引用之其餘證據資料（詳後引證據），其中傳聞書面證
      據部分，縱無刑事訴訟法第159 條之1 至第159 條之4 或
      其他規定之傳聞證據例外情形，亦因被告、辯護人及檢察
      官或同意可作為證據使用，或未聲明異議，依刑事訴訟法
      第159 條之5 第1 項、第2 項之規定，本院審酌該證據作
      成之情況，並無不可信之情形，均認採為證據應為適當，
      自得為證據。
二、訊據被告丁○○固坦承伊以上開電話聯繫方式，有多次交付
    第三級毒品愷他命數包予丙○○並收取金錢，又查獲當日其
    與丙○○在車內為警查扣分別持有21包、3 包愷他命毒品，
    另丙○○當時有以被告所有之鐵盤、吸管施用愷他命之事實
    ，惟矢口否認有何販賣第三級毒品愷他命之犯行，辯稱：伊
    係與丙○○合資共同向「弟仔」之人購買愷他命，查獲當時
    只是與丙○○共同施用愷他命，並非進行交易，丙○○身上
    所扣得之3 包毒品並非販賣所交付之物，而是警察臨檢匆促
    之際，丙○○慌忙撿拾，誤放在身云云。經查：
（一）被告已坦承其於上開時地向「弟仔」之人購入愷他命後，
      再以每包收取500 元代價，數次交付予丙○○，又於96年
      4 月10日晚間10時30分，停駛其車號7M-1008 號汽車在高
      雄市○○路與文武街口時，適丙○○在車內以被告所有之
      鐵盤、吸管施用毒品，即為警在車內及丙○○身上分別查
      扣21包、3 包愷他命毒品之事實，並有扣案愷他命24小包
      及使用NOKIA 廠牌行動電話1 支之事實在卷，且有高雄市
      政府警察局新興分局扣押筆錄、扣押物品清單在卷可稽。
      而扣案之24小包白色粉末（共計驗前淨重12.681公克、驗
      後淨重11.526公克），經鑑定確含第三級毒品愷他命之成
      分，另證人丙○○檢測出尿液為愷他命陽性反應等節，分
      別有高雄市立凱旋醫院96年4 月30日高市凱醫驗字第3975
      號、高雄醫學大學附設中和紀念醫院96年5 月15日檢驗報
      告各1 紙在卷可稽（偵卷, 第108,126 頁以下）在卷可稽
      ，此部分之事實，應堪認定。
（二）又被告丁○○先後多次販賣愷他命數包予丙○○之經過，
      業據證人丙○○於警詢中證述：「我從2 星期前開始向丁
      ○○購買愷他命，共約10次左右，丁○○的電話是000000
      0000號，警方於我身上取出3 小包K 他命，是於10日22
      時30分許在新興區○○○○○街口向朋友丁○○以1 小包
      500 元代價，共花費1,500 元所購得。丁○○他有請我吸
      食毒品K 他命過，所以我才想說他身上有毒品，於是花錢
      向他購買」等語，於偵查中亦證述：「一開始他有請我，
      之後我拿錢給他，請他幫我買。在我身上扣得的3 包K 他
      命是丁○○當天在車上拿給我，因為我在那邊酒店上班，
      我叫他送過來給我，1,500 元在查獲2 、3 天前就在店門
      口拿給他了」等語（偵卷, 第98頁），並與其於審理中證
      述：「我想要用，有需要時就打給被告，大約10幾次，有
      時2 包，有時3 包，買3 包約6 、7 次，2 包約5 、6 次
      ，每包500 元，拿現金給被告。有時當場給被告，也有事
      先給的，我們約在店裡或我鳳頂路家附近見面，他都是在
      車上拿給我。當日我在車上吸食愷他命，被告沒有用，他
      開車，在上衣口袋扣案之3 包毒品，是被告案發當晚為警
      查獲前交給我的，我出1,500 元，2 、3 天前錢給他」等
      節相符，此部分事實證人前後供述一致。另外，證人即員
      警乙○○就96年4 月10日查獲經過，於本院審理中證稱：
      「當時我們在執行巡邏，經過時發現被告2 人不知在做什
      麼，後來我們下車時，發現丙○○低著頭，身黑色背心上
      有白色粉末，我們發現他身上有3 包毒品，後來又發現被
      告身上也有2 包，搜索車上後也發現約20包的毒品，他們
      有承認是自己的」等語（本院審理卷, 第59頁），亦證述
      丙○○有當場施用愷他命及自承愷他命是自己所有等節。
      此外，並有於丙○○身上扣得愷他命毒品3 包扣案可佐，
      另本件亦未扣得現金，足認證人所稱價金已於先前支付，
      當日係被告開車送交毒品，即在車上施用乙節，其言與事
      實相符，較堪採信，被告辯稱扣案毒品係自己所有，慌亂
      中由證人拾取云云，並非事實，故被告有販賣愷他命數次
      予丙○○之犯行，堪以認定。至其販賣次數及所得金額，
      依罪疑惟輕原則，應以證人所述次數較少情形作認定基準
      ，即證人向被告購買愷他命毒品3 包6 次，2 包5 次，共
      計11次、28包，又以每包500 元計算，總價14,000元之事
      實，應可認定。
（三）雖證人丙○○嗣於偵查、審理中均證稱是與被告向他人合
      資購入云云，惟其於警詢中亦證稱係因被告邀請施用毒品
      ，之後始行向被告購買愷他命乙節明確，另其於審理中證
      稱：「我與被告合資購毒，我跟他去過2 、3 次，有在吸
      食，地方不清楚，也不知道向誰買，因為我不熟」、「被
      告告訴我1 包500 元，看我要幾包，我錢裝在信封袋內，
      被告就自己去買，我不清楚他買多少，我也不知道被告多
      久買1 次」等語（本院卷, 第52頁以下），則證人既與被
      告合資購毒，然對於出賣人為何、交易地點、模式等，均
      一概不知，亦未在場監看，確保最後買受毒品如合資前約
      定無訛，而一任接受被告報價及交付毒品數量，已有可疑
      。再者，被告交付證人丙○○愷他命毒品模式，亦據其供
      承：「我個人一個禮拜至少跟弟仔買1 次，18,000元買30
      包。另外，我會看丙○○買幾包，比如說他買5 包，拿
      2500給我，我就塞在薪水袋裡，連同我自己要買的30包的
      錢，與弟仔相約在瑞隆路麥當勞等地交易，交易回來就直
      接在車上拿5 包給丙○○。30包我就自己留著。」等語（
      本院卷, 第7 頁），則被告係單獨1 人交付愷他命毒品予
      證人，並事前或同時收取對價之行為，亦據其自承在卷，
      均非由上手出賣人出面處理，顯然被告所為，無異基於出
      賣人地位，所為交付毒品、收取對價，亦均屬販賣毒品之
      構成要件行為。
（四）又以，施用毒品之人施用頻率或數量均有所別，手頭毒品
      吸食用罄時間各自不一，而證人亦證稱係在急有需求下，
      始行與被告聯繫取交毒品事宜，證人在解癮若渴下，務須
      確信被告處有毒品存貨而可立即購入，焉有按耐毒癮，偕
      被告再行合資另向上手洽詢覓購。又以證人於96年3 月底
      至4 月10日間，短短數10日內，即向被告購入11次，次數
      頻繁，均由被告提供毒品，應無其他毒品供應來源，證人
      既無自其餘管道取得毒品，應無誤認係向他人買受毒品或
      交付價款予他人之可能。綜此，證人丙○○嗣於偵查、審
      理中翻稱係與被告合資購毒乙節，應屬事後附和被告辯詞
      ，不可採信。又被告固辯稱於96年4 月10日晚間為警查獲
      之時，只是與證人共同施用愷他命，並非在交易毒品，而
      與一般毒品交易後即行散去模式有異云云，惟證人丙○○
      於審理證述：「只有我有施用，被告沒有，被告在開車」
      等語（本院卷, 第58頁），以證人與被告係相識多年友人
      ，證人因毒癮發作，因急需購入毒品後，不須忌憚友人在
      場，即於購入後在車內當場施用，亦難謂與情理有悖，而
      被告當日車上連同丙○○身上原被告所有之愷他命毒品，
      共計扣案多達24包，惟施用毒品者外出之際，為免遭人查
      悉，通常僅攜零星數包毒品在身，若非為交易毒品予他人
      ，應無將全數毒品攜帶在身必要，益徵認被告當日與證人
      相約目的，確係進行毒品交易，證人並已收取被告所交付
      之3 包愷他命無訛。
（五）末按政府對於查緝施用、轉讓及販賣毒品無不嚴格執行，
      且販賣毒品罪更係重罪，設若無利可圖，衡情一般持有毒
      品者，當不致輕易將持有毒品交付他人。況乎第三級毒品
      愷他命不足1 公克數量，價格即在數百元之譜，單價不貲
      ，且販賣毒品乃違法行為，非可公然為之，亦無公定之價
      格，不論任何包裝，均可任意分裝增減分量，每次買賣價
      量，亦可能隨時依雙方間之關係深淺、資力、需求量及對
      行情之認知、來源是否充裕、查緝是否嚴緊，購買者被查
      獲時供述購買對象之可能性風險之評估等，因而異其標準
      ，並隨時機動調整，非可一概而論，是販賣之利得除經坦
      承犯行或價量俱臻明確外，委難查得實情。惟販賣之人從
      價差或量差中牟利方式雖異，其分裝後販賣於一般之購買
      者，意圖營利之非法販賣行為則屬同一，足見被告販賣第
      三級毒品愷他命之舉，其主觀上確有藉此牟利之意圖，應
      堪認定。
（六）綜上，被告丁○○販賣第三級毒品愷他命予丙○○犯行明
      確，應依法論科。
三、核被告丁○○所為，係犯毒品危害防制條例第4 條第3 項販
    賣第三級毒品罪。其販賣前持有第三級毒品之低度行為，應
    為販賣之高度行為所吸收，不另論罪。按學理上包括一罪概
    念中，關於集合犯之態樣，係指依一般社會通念，特定犯罪
    行為具有反覆實施之特性，而藉由法條中客觀構成要件之行
    為要素，涵括上開具有反覆實施特性之數個犯罪行為，僅接
    受一次刑法之評價為已足。因刑事法若干犯罪行為，本質上
    原具有反覆、延續實行之特徵，立法時既予特別歸類，定為
    犯罪構成要件之行為要素，則行為人基於概括之犯意，在密
    切接近之一定時、地持續實行之複次行為，倘依社會通念，
    於客觀上認為符合一個反覆、延續性之行為觀念者，於刑法
    評價上，即應僅成立一罪。學理上所稱「集合犯」之職業性
    、營業性或收集性等具有重複特質之犯罪均屬之，例如經營
    、從事業務、收集、販賣、製造、散布等行為概念者是（最
    高法院95年度臺上字第1079號判決意旨參照）。查本件被告
    前揭販賣毒品之行為，於10餘日期間，先後販賣毒品11次，
    時間緊接，交付對象同一，販賣行為模式類同，具有反覆、
    延續實行之特徵，從而在行為概念上，縱有多次交易之自然
    樣態行為，仍應評價認係包括一罪之集合犯，論以被告一販
    賣第三級毒品罪為處斷。爰審酌被告販賣第三級毒品愷他命
    ，戕害他人身心健康，並助長毒品氾濫，間接危害社會治安
    ，惡性非輕，且犯後飾詞否認犯行，未見有何悔意，然其販
    賣對象只有1 人，時間非長，販賣及查獲持有毒品數量非多
    等一切情狀，爰量處如主文所示之刑。
四、扣案之愷他命24包，合計驗前淨重12.681公克、驗後淨重
    11.526公克，已如上述，另扣案之鐵盤、吸管上亦殘留愷他
    命毒品陽性反應，此有高雄醫學大學附設中和紀念醫院96年
    6 月5 日0000-000、491 號檢驗報告在卷可按（本院卷,第
    24頁），故上開24包毒品及殘留於鐵盤及吸管上愷他命毒品
    ，係查獲之第三級毒品（毒品外包裝袋亦殘留毒渣質，無分
    離沒收實益，應同視為毒品），屬違禁物（最高法院90年度
    台非字第121 號、92年度台非字第138 號判決意旨可參），
    不論是否為被告所有，應依刑法第38條第1 項第1 款規定，
    均沒收之。至鑑驗耗用之毒品，既已滅失，自不為沒收之諭
    知。扣案廠牌NOKIA 行動電話1 支為被告所有，且供聯絡販
    賣毒品所用之物，爰依毒品危害防制條例第19條第1項 前段
    之規定，諭知沒收。然門號0000000000號之SIM 卡因屬其母
    陳美春登記名義所有，有和信門號通紀錄1 份可認，不予宣
    告沒收。此外，未扣案之被告販賣毒品予丙○○所得財物
    14,000元，依毒品危害防制條例第19條第1 項之規定應沒收
    之，如全部或一部不能沒收時，以其財產抵償之。末扣案之
    鐵盤、吸管等物，為被告丁○○所有之物，業據其供承在卷
    ，並提供予證人丙○○吸食愷他命所用工具，然與被告販賣
    第三級毒品行為無涉，爰不另為沒收諭知。
據上論斷，應依刑事訴訟法第299 條第1 項前段，毒品危害防制
條例第4 條第3 項、第19條第1 項，刑法第11條、第38條第1 項
第1 款，判決如主文。
本案經檢察官甲○○到庭執行職務。
中　　華　　民　　國　　96　　年　　8  　　月　　2　　日
                  刑事第14庭審判長法　官   蔡廣昇
                                  法  官   施介元
                                  法  官   林瑋桓
以上正本證明與原本無異。
如不服本判決，應於判決送達後10日內，向本院提出上訴狀。
中　　華　　民　　國　　96　　年　　8 　　月　 2  　　日
                                  書記官   李柏親
附錄本案論罪科刑法條
毒品危害防制條例第4條
製造、運輸、販賣第一級毒品者，處死刑或無期徒刑；處無期徒
刑者，得併科新臺幣1 千萬元以下罰金。
製造、運輸、販賣第二級毒品者，處無期徒刑或7 年以上有期徒
刑，得併科新臺幣7 百萬元以下罰金。
製造、運輸、販賣第三級毒品者，處 5 年以上有期徒刑，得併科
新臺幣 5 百萬元以下罰金。
